臺灣高等法院刑事裁定　　　　　　　　 96年度毒抗字第125號
抗　告　人　臺灣板橋地方法院檢察署檢察官
被　　　告　甲○○
　　　　　　　　　　　樓之1
上列抗告人因被告違反毒品危害防制條例案件，不服臺灣板橋地
方法院中華民國96年3月19日96年度毒聲字第552號裁定（聲請案
號：臺灣板橋地方法院檢察署96年度聲撤戒字第1號），提起抗
告，本院裁定如下：
    主  文
抗告駁回。
    理  由
一、被告甲○○因施用第一級、第二級毒品，經臺灣苗栗地方法
    院檢察署檢察官聲請臺灣苗栗地方法院以民國90年2月19日
    90年度毒聲字第214號裁定送觀察、勒戒，由臺灣臺北看守
    所附設勒戒處所執行觀察、勒戒結果，認有繼續施用毒品傾
    向，經臺灣板橋地方法院檢察署檢察官聲請臺灣板橋地方法
    院以92年2月18日92年度毒聲字第542號裁定令入戒治處所施
    以強制戒治1年，經送臺灣桃園女子戒治所自92年2月18日起
    執行。被告於強制戒治期間，經准許保外就醫，未依規定報
    到繼續執行，於通緝到案後，自95年7月13日繼續執行，執
    行滿3個月，經該所認無繼續戒治必要，報請臺灣板橋地方
    法院以95年11月17日95年度毒聲字第2149號裁定，適用92年
    7月9日修正公布，93年1月9日施行前毒品危害防制條例（下
    稱本條例）第22條第1項規定，裁定停止戒治，所餘戒治期
    間付保護管束，保護管束期間至96年5月27日屆滿，合先敘
    明。
二、聲請意旨略以：被告自95年12月起，即未依規定報到及接受
    驗尿，違反保護管束應遵守事項情節重大，爰依修正前本條
    例第22條第2項規定，聲請撤銷停止戒治，所餘戒治期間，
    繼續施以強制戒治等語。
三、抗告意旨略以：(一)所謂法律比較適用，應就全部法律為綜合
    觀察，以資判斷，不得僅擇其中不利行為人部分，予以單獨
    觀察、比較，而摒棄其他事項，即逕謂不利於行為人。本條
    例關於撤銷停止戒治規定之比較適用，除影響行為人是否撤
    銷停止戒治，尚涉及嗣後開啟刑事處遇程序相關規定，彼此
    環環相扣，自應就整體法律效果綜合觀察，而非將與強制戒
    治有密切關連之刑事處遇，予以割裂，而為比較。(二)修正前
    本條例第22條第1項、第2項規定，強制戒治執行已滿3月，
    即得停止戒治；修正後本條例第20條第2項規定，強制戒治
    並無停止規定，必須執行6個月以上，至無繼續強制戒治之
    必要為止。比較修正前、後規定，自以修正前規定，有利於
    被告。(三)倘被告於停止戒治後，付保護管束期間，有施用毒
    品行為。若適用修正前規定，撤銷停止戒治，繼續執行強制
    戒治期滿。檢察官可將該施用毒品行為，與前經裁定強制戒
    治之施用毒品行為，併予不起訴處分；若適用修正後規定，
    不得撤銷停止戒治，該施用毒品行為，因不屬強制戒治執行
    完畢後之施用行為，檢察官不能依修正後本條例第23條第2
    項規定，依法追訴。該施用毒品行為，豈非不受法律制裁。
    是以，審酌修正後本條例第35條規定意旨，應適用修正前本
    條例第22條第1項、第2項規定等語。
四、按本條例修正施行前繫屬之施用毒品案件，於修正施行後，
    適用修正後規定。觀察、勒戒及強制戒治中之案件，適用修
    正後觀察、勒戒及強制戒治之規定。但依修正前規定，有利
    於行為人者，適用最有利於行為人之法律，此觀92年7月9日
    修正公布，93年1月9日施行本條例第35條第1項第1款、第2
    項規定即明。本條例修正施行後，原第22條規定業經刪除，
    比較修正前、後規定，倘經撤銷停止戒治，行為人必須再執
    行強制戒治，綜合觀察、比較結果，應認修正後未有撤銷停
    止戒治之規定，有利於行為人。
五、經查，被告施用第一級、第二級毒品，於89年11月13日即繫
    屬臺灣苗栗地方法院檢察署，本條例修正施行，被告正執行
    強制戒治中，應有本條例第35條規定之適用。被告經裁定停
    止戒治，所餘戒治期間付保護管束。於保護管束期間，就有
    無撤銷停止戒治事由，應否撤銷停止戒治，應依修正後本條
    例第35條規定，比較適用修正前、後規定。比較適用結果，
    應以修正後規定，有利於被告，已如前述。適用修正後規定
    ，既因刪除，而無撤銷停止戒治之規定，即無從撤銷停止戒
    治。次查，依修正後本條例第35條，比較適用修正前、後規
    定，應適用修正後規定，即不得撤銷停止戒治。倘被告於停
    止戒治後，付保護管束期間，有施用毒品行為，應適用本條
    例何一規定論處，並非法院於受理聲請撤銷停止戒治程序，
    所應考量事項，而應由犯罪偵查機關本於權責研究處理。退
    步言之，果真造成無法可用之窘境，亦屬立法周延問題，本
    院無從置喙。綜上所述，本件聲請撤銷停止戒治，並無理由
    。原裁定因而駁回聲請，於法洵無不合。抗告意旨，指摘原
    裁定不當，提起抗告，為無理由，應予駁回。
六、據上論斷，應依刑事訴訟法第412條，裁定如主文。
中　　華　　民　　國　　96　　年　　4 　　月　　24　　日
　　　　　　　　　刑事第十三庭審判長法  官  曾德水
                                    法  官  王炳梁
                                    法  官  李錦樑
以上正本證明與原本無異。
不得再抗告。
                                    書記官  吳金來
中　　華　　民　　國　　96　　年　　4 　　月　　24　　日
